【裁判字號】    97,訴,135
【裁判日期】    970911
【裁判案由】    損害賠償
【裁判全文】
臺灣宜蘭地方法院民事判決               97年度訴字第135號
原      告  戊○○
訴訟代理人  丁○○
被      告  丙○○
                      （現在臺灣宜蘭監獄執行中）
            甲○○
                      （現在臺灣宜蘭監獄執行中）
            乙○○
上列當事人間損害賠償事件，於民國97年8月28日經言詞辯論終
結，本院判決如下：
    主  文
被告應連帶給付原告新臺幣捌拾柒萬陸仟參佰壹拾元，及自民國
九十六年十二月十三日起至清償日止，按年息百分之五計算之利
息。
原告其餘之訴駁回。
訴訟費用新臺幣壹仟捌佰伍拾元由被告連帶負擔。
本判決第一項於原告以新臺幣貳拾玖萬元供擔保後，得假執行。
原告其餘假執行之聲請駁回。
    事實及理由
壹、程序方面：
一、被告乙○○經合法通知，未於言詞辯論期日到場，核無民事
    訴訟法第386條所列各款情形，爰依原告之聲請，由其一造
    辯論而為判決。
二、按訴狀送達後，原告不得將原訴變更或追加他訴。但減縮應
    受判決事項之聲明者，不在此限，民事訴訟法第255條第1項
    第3款定有明文。查原告起訴時，依侵權行為之法律關係請
    求被告連帶給付原告新臺幣（下同）2,005,594元及自起訴
    狀繕本送達之翌日起至清償日止之法定遲延利息，嗣於訴狀
    送達後，減縮請求1,267,310元及自起訴狀繕本送達之翌日
    起至清償日止之法定遲延利息，依上開規定，自為合法。
貳、實體方面：
一、原告起訴主張：被告丙○○於民國95年7月23日凌晨2時33分
    許，駕駛以訴外人石雨軒名義所承租之車號ZZ-5062號自小
    客車附載被告甲○○、乙○○，途經宜蘭縣宜蘭市○○路與
    東後街交岔口處，發現原告與訴外人黃健倫、黃國瑋等人在
    該處聊天，被告丙○○思及曾與原告、黃健倫及黃國瑋等人
    有所不快，而其應知以車衝撞路人，有可能導致他人死亡，
    惟仍基於衝撞路人導致其死亡，亦不違背其本意之犯意，駕
    駛車號ZZ-5062號自小客車衝向原告等人，原告等人見狀，
    迅即由原告騎駛機車附載黃健倫，黃國瑋則獨自騎駛另輛機
    車逃逸。然被告丙○○並不罷手，繼續駕駛前開自小客車緊
    追在原告與黃國瑋所騎機車後面，嗣於宜蘭縣宜蘭市○○街
    與舊城北路交岔口追上後，被告丙○○即駕駛前開自小客車
    撞擊原告（附載黃健倫）所騎之機車。而原告倒地後，起身
    正欲逃離時，被告丙○○旋又駕駛前開自小客車撞擊原告，
    致原告再次倒地，此時被告甲○○、乙○○亦下車，彼等基
    於傷害之犯意，各持1支撞球桿（係被告乙○○所有），分
    別毆打原告、黃國瑋，而被告丙○○仍基於前述殺人之犯意
    ，以被告乙○○所有之撞球桿攻擊原告，造成原告受有頭部
    外傷併腦震盪、左側頭皮撕裂傷、右側頭皮撕裂傷、右眼眉
    及雙眼眶皮下血腫、鼻樑撕裂傷、鼻骨骨折、上唇擦傷、左
    手前臂擦傷、左手手掌擦傷、右手手掌擦傷、右大腿內側挫
    傷併皮下血腫等傷害。被告丙○○見原告受傷倒地後，仍基
    於前述之殺人之不確定故意，其明知以重達1,000公斤之ZZ-
    5062號自小客車輾壓人體，將足以戕害剝奪他人生命而造成
    死亡之結果，且其知原告受傷倒地之位置，竟於駕駛ZZ-506
    2號自小客車附載被告甲○○、乙○○離開現場之際，故意
    倒車以後車輪輾壓過原告之身體，再將車子往前開，復以後
    車輪輾壓於原告身上之胸、腹部等處，且故意將車輛停留於
    原告身上，並使車子輪胎在原告之身上轉動磨擦後，始駕車
    往前、往宜蘭縣員山鄉方向離去，致使原告受有右下頷部、
    胸部、腹部、右大腿及右側腹股溝二至三度灼傷（約佔體表
    面積10%）之傷害，因而陷於意識昏迷，嗣救護車到場將原
    告送往行政院衛生署宜蘭醫院急救，始倖免於死。為此，爰
    依侵權行為之法律關係提起本訴，請求被告連帶負損害賠償
    之責，請求之金額、項目如下：(一)原告身體、健康受傷，至
    前行政院衛生署宜蘭醫院療，支出醫療費用35,350元。(二)原
    告因受傷而往返醫院，共計支付交通費用960元。(三)原告從
    事雜工，每日工資1,200元，因本案受傷共200日無法工作，
    損失240,000元。(四)原告精神受有損害，請求精神上損害賠
    償1,000,000元。合計被告應連帶賠償原告1,267,310元。為
    此，聲明：(一)被告應給付原告1,267,310元及自起訴狀繕本
    送達之翌日起至清償日止，按年息5%計算之利息。(二)願供擔
    保，請准宣告假執行。
二、被告答辯：
  (一)被告丙○○、甲○○方面：對刑事確定判決所認定之事實及
    原告請求之項目、金額，除認為精神上損害賠償之請求過高
    外，其餘均無意見等語，並聲明：原告之訴及假執行之聲請
    均駁回。
  (二)被告乙○○未於言詞辯論期日到場，亦未提出書狀，作何聲
    明或陳述。
三、本院之判斷：
  (一)被告乙○○經合法通知，未於言詞辯論期日到場，亦未提出
    書狀爭執。而原告主張被告等如何侵害原告之身體，致原告
    受傷，及因此支出醫療費用35,350元、交通費用960元，與
    工作損失240,000元等事實，業據提出行政院衛生署宜蘭醫
    院醫療費用收據2紙、協盛企業社出具之證明書1紙為證，且
    為被告丙○○、甲○○所不爭執。又本件被告丙○○經臺灣
    高等法院以97年度上訴字第2037號刑事判決判處殺人未遂，
    處有期徒刑5年4月確定；被告甲○○、乙○○則均經本院以
    96年度訴字第312號刑事判決判處共同犯傷害罪，處有期徒
    刑1年，減為有期徒刑6月，如易科罰金，以2,000元折算壹
    日確定之事實，亦經調閱本院96年度訴字第312號刑事卷宗
    及有臺灣高等法院97年度上訴字第2037號刑事判決可稽。
  (二)按不法侵害他人之身體，被害人雖非財產上之損害，亦得請
    求賠償相當之金額。為民法第195條第1項所明文。被告3人
    因故意不法侵害原告之身體，致原告受有右下頷部、胸部、
    腹部、右大腿及右側腹股溝二至三度灼傷（約佔體表面積
    10%）之傷害，因而陷於意識昏迷造成正值年輕力壯之原告
    從此受有肢體障礙，其精神上受有極大之痛苦，自堪認定。
    查原告為國中畢業，從事水泥（粉光）工作之臨時工，未婚
    ，無子女。被告丙○○為國中肄業，原從事粗工之臨時工，
    每日工資1,000元，未婚；被告甲○○則為入監服刑前就讀
    高職補校，並從事飯店櫃檯工作，每日工資4、5百元，未婚
    ，業據兩造分別陳明在案。本院審酌本件發生後，被告原告
    ，並參酌兩造之學經歷、家庭狀況及本院依職權調閱之兩造
    財產、收入情況，此有稅務電子閘門財產所得調件明細表乙
    份附卷可參，綜合判斷後，認為原告請求精神上損害賠償60
    萬元方屬適當，應予准許，逾此部分，不應准許。
  (三)綜上，原告依據侵權行為之法律關係，得請求被告給付之醫
    療費用、交通費用、工作損失及精神上損害賠償合計為876,
    310元及自起訴狀繕本送達被告之翌日即96年12月13日起至
    清償日止，按年息5%計算之利息，自屬有理由，應予准許，
    逾此部分，為無理由，應予駁回。另原告陳明願供擔保請准
    宣告假執行，就其勝訴部分，核無不合，併予准許之，敗訴
    部分，則失其依附，應予駁回。
  (四)本件訴訟費用，因係刑事附帶民事訴訟移送前來，並無繳納
    裁判費，僅有因先前被告在監出庭之1次提解費用1,850元，
    本院認應由敗訴之被告連帶負擔。
參、又本件待證事實已臻明瞭，兩造其餘攻擊防禦方法及舉證，
    對判決之結果已不生影響，爰不一一詳為審酌，併此敘明。
肆、訴訟費用裁判之依據：民事訴訟法第79條、第85條第2項。
中    華    民    國    97    年    9     月    11    日
                  民事庭  法  官  張育彰
以上正本係照原本作成。
如對本判決上訴須於判決送達後20日內向本院提出上訴狀（須附
繕本）。
中    華    民    國    97    年    9     月    11    日
                          書記官  藍友隆


司法院資訊處製作；財團法人民間司法改革基金會備份。
